【裁判字號】    97,簡上,67
【裁判日期】    970812
【裁判案由】    給付票款
【裁判全文】
臺灣桃園地方法院民事判決              97年度簡上字第67號
上  訴  人  統芳股份有限公司
法定代理人  甲○○
訴訟代理人  乙○○
被上訴人    台北富邦商業銀行股份有限公司
法定代理人  丁○○
訴訟代理人  丙○○
上列當事人間給付票款事件，上訴人對於中華民國97年3 月4 日
本院中壢簡易庭97年度壢簡字第40號第一審簡易判決提起上訴，
本院於97年7 月29日言詞辯論終結，判決如下：
    主      文
上訴駁回。
第二審訴訟費用由上訴人負擔。
    事實及理由
一、被上訴人起訴主張：
  (一)被上訴人執有上訴人所簽發如附表所示支票11紙（下稱系爭
    11紙支票），詎屆期提示竟遭退票未獲付款。爰依票據關係
    ，請求上訴人給付被上訴人票款新台幣（下同）44萬元，及
    各自依附表所列提示日起至清償日止，按週年利率百分之6
    計算之利息。
  (二)被上訴人取得系爭11紙支票，係緣於訴外人康和租賃股份有
    限公司（下稱康和租賃公司）依其與被上訴人（原富邦商業
    銀行於民國94年1月1日與台北銀行股份有限公司合併，並以
    台北銀行股份有限公司為存續公司，並更名為台北富邦商業
    銀行股份有限公司即被上訴人，並由被上訴人概括承受因合
    併而消滅之富邦商業銀行之權利義務）於92年6月6日簽訂之
    週轉金貸款契約（下稱系爭貸款契約）第7 條約定辦理借款
    ，並於同年12月11日背書轉讓上訴人所簽發之19紙支票予被
    上訴人，嗣後經被上訴人同意上訴人展延兌現其中未兌現之
    15張支票，上訴人為此再簽發含系爭11紙支票在內之49紙支
    票予康和租賃公司，並由康和租賃公司於93年11月4 日背書
    轉讓予被上訴人，以更換上訴人申請展延之15紙支票。故被
    上訴人取得系爭11紙支票係基於與康和租賃公司間系爭貸款
    契約，該公司為擔保其債務清償而轉讓，被上訴人係善意取
    得系爭支票，非無對價或以不相當之對價取得，且並未有惡
    意或重大過失。再者，兩造間就系爭11紙支票並非直接前後
    手關係，上訴人不得以其與被上訴人之前手即康和租賃公司
    間所存在之抗辯事由，對抗被上訴人，此觀票據法第13條規
    定自明。綜上所述，原審為被上訴人全部勝訴判決，並無違
    誤等語。並聲明：上訴人之上訴駁回。
二、上訴人則以：
  (一)上訴人取得系爭11紙支票，並未依票面金額足額放款，依票
    據法第14條第2 項規定，自不得享有優於前手之權利，故被
    上訴人不能依票面金額請求。
  (二)系爭11紙支票係康和租賃公司以詐術取得，此由93年7 月間
    新聞報導觀之，顯見被上訴人知悉上開情事，其取得系爭11
    紙支票，顯有重大過失，不得享有票據上之權利。原審為上
    訴人全部敗訴判決，顯有違誤，爰依法上訴等語，並上訴聲
    明：1.原判決廢棄；2.被上訴人在第一審之訴駁回。
三、兩造不爭執之事項：
  (一)系爭11紙支票均係上訴人所簽發。
  (二)系爭11紙支票皆經由訴外人康和租賃公司背書。
  (三)系爭11紙支票由被上訴人提示後，均遭票據交換所以系爭11
    紙支票遭法院假處分而退票。
四、按票據債務人不得以自己與發票人或執票人之前手間所存抗
    辯之事由對抗執票人。但執票人取得票據出於惡意者，不在
    此限，票據法第13條定有明文。又按以惡意或有重大過失取
    得票據者，不得享有票據上之權利；無對價或以不相當之對
    價取得票據者，不得享有優於其前手之權利，同法第14條第
    1項、第2項亦有明文。票據法第14條所謂以惡意或有重大過
    失取得票據者，係指明知或可得而知轉讓票據之人，就該票
    據無權處分而仍予取得者而言，最高法院52年台上字第1987
    號判例意旨可資參照。又票據行為為不要因行為，執票人不
    負證明關於給付之原因之責任，如票據債務人主張執票人取
    得票據出於惡意或詐欺時，則應由該債務人負舉證之責，亦
    據最高法院64年台上字第1540號判例闡釋明確。本件被上訴
    人起訴主張系爭11紙支票係基於系爭貸款契約而取得，因康
    和租賃公司向其借款時所背書交付之19張支票，經上訴人向
    被上訴人申請展延，故上訴人再簽發予康和租賃公司用以更
    換上開19紙中未兌現之15紙支票，並由康和租賃公司背書轉
    讓予上訴人，惟其於屆期提示時竟遭退票，而上訴人係發票
    人，故請求上訴人給付票款等情，業據其提出系爭支票正反
    面、退票理由單、週轉金貸款契約書、借款人票據明細表、
    上訴人票據展延申請書（均為影本）各1 紙為證，自堪信為
    真實。從而，被上訴人係因上訴人主動請求展期及換票行為
    ，並經康和租賃公司背書轉讓後而持有系爭11紙支票之事實
    ，應堪認定。
五、上訴人雖主張康和租賃公司係以詐欺手段取得系爭11紙支票
    ，再將之背書轉讓予被上訴人，被上訴人對於前開詐欺事實
    明知或可得而知，卻仍自康和租賃公司收取系爭支票，故其
    就系爭11紙支票之取得為惡意云云。然本件被上訴人係經由
    前手康和租賃公司背書轉讓而持有系爭11紙支票，業如前述
    ，足見兩造間並非直接前後手關係，依上開票據法第13條前
    段規定，上訴人自不得以其與康和租賃公司間所存之抗辯事
    由對抗被上訴人。至於上訴人復主張依媒體報導，顯見被上
    訴人知悉詐欺情事云云，惟其並未指明所述康和租賃公司詐
    欺行為已為媒體所報導之具體事實，是否有其所述之詐欺情
    事，已有疑義，是亦難以其主張有上開報導，即認被上訴人
    關於系爭11紙支票之取得有何惡意或重大過失。又系爭11紙
    支票既為康和租賃公司向被上訴人借款之清償方法，為上訴
    人所不爭執，依票據之文義性及無因性，上訴人及康和租賃
    公司自應依票上所載文義負責，上訴人辯稱被上訴人係以不
    相當對價取得系爭11紙支票乙節，為被上訴人所否認，上訴
    人就其所辯既未舉證以實其說，其所主張被上訴人不得享有
    優於前手之權利乙節，殊無足採。
六、從而，上訴人既未能舉證證明被上訴人取得票據係出於惡意
    、重大過失或以不相當對價取得，依上開規定及意旨，自不
    得執以作為抗辯事由對抗被上訴人。則被上訴人本於票據法
    律關係，訴請上訴人給付如附表所示之票款440,000 元，及
    加計各自附表「提示日」欄所示提示日起算，均至清償日止
    ，按年息百分之6 計算之利息，為有理由，應予准許。
七、原判決關於假執行宣告部分，係就民事訴訟法第427條第2項
    第6 款訴訟適用簡易程序所為被告即上訴人敗訴之判決，依
    同法第389條第1 項第3款規定，應依職權宣告假執行。是則
    原審判命上訴人如數給付，並依職權宣告假執行，於法並無
    不合。上訴意旨仍執前詞指摘原判決不當，求予廢棄改判，
    為無理由，應予駁回其上訴。
八、據上論結，本件上訴為無理由，依民事訴訟法第436條之1第
    3項、第449條第1項、第78條，判決如主文。
中    華    民    國    97    年    8     月    12    日
                 民事第二庭 審判長 法  官  劉克聖
                                   法  官  石有為
                                   法  官  黃漢權
上列正本證明與原本無異
如對本判決上訴，須於判決送達後20日內向本院提出上訴狀，
同時表明上訴理由；如已於本判決宣示後送達前提起上訴者，應
於判決送達後10日內補具上訴理由（均須按他造當事人之人數附
繕本）。
中    華    民    國    97    年    8     月    12    日
                                   書記官  羅美英
┌────────────────────────────┐
│附表：                               97年度簡上字第67號 │
├──┬───────┬──────────┬──────┤
│編號│ 發  票  日   │提示日（利息起算日）│支票號碼    │
├──┼───────┼──────────┼──────┤
│ 1  │96年2月6日    │96年2 月6 日        │RB0000000   │
├──┼───────┼──────────┼──────┤
│ 2  │96年3月6日    │96年3 月6 日        │RB0000000   │
├──┼───────┼──────────┼──────┤
│ 3  │96年4月6日    │96年4 月9 日        │RB0000000   │
├──┼───────┼──────────┼──────┤
│ 4  │96年5月6日    │96年5 月7 日        │RB0000000   │
├──┼───────┼──────────┼──────┤
│ 5  │96年6月6日    │96年6 月6 日        │RB0000000   │
├──┼───────┼──────────┼──────┤
│ 6  │96年7月6日    │96年7 月6 日        │RB0000000   │
├──┼───────┼──────────┼──────┤
│ 7  │96年8月6日    │96年8 月6 日        │RB0000000   │
├──┼───────┼──────────┼──────┤
│ 8  │96年9月6日    │96年9 月6 日        │RB0000000   │
├──┼───────┼──────────┼──────┤
│ 9  │96年10月6日   │96年10月8 日        │RB0000000   │
├──┼───────┼──────────┼──────┤
│10  │96年11月6日   │96年11月6 日        │RB0000000   │
├──┼───────┼──────────┼──────┤
│11  │96年12月6日   │96年12月6 日        │RB0000000   │
├──┼───────┼──────────┼──────┤
│以上支票其發票人均為上訴人；付款人均為第一商業銀行中壢分│
│行；票面金額均為4 萬元；背書人均為康和租賃公司。        │
└────────────────────────────┘


司法院資訊處製作；財團法人民間司法改革基金會備份。
